【裁判字號】    99,易,1728
【裁判日期】    991228
【裁判案由】    竊盜
【裁判全文】
臺灣臺南地方法院刑事判決              99年度易字第1728號
聲  請  人  臺灣臺南地方法院檢察署檢察官
被      告  邱顯鑑
上列被告因竊盜案件，經檢察官聲請簡易判決處刑（99年度偵字
第15421號），本院認為不應以簡易判決處刑，改依通常程序審
理，判決如下：
    主  文
邱顯鑑竊盜，處拘役貳拾日，如易科罰金，以新臺幣壹仟元折算
壹日。
    事  實
一、邱顯鑑於民國99年10月10日早上8時許，騎乘三輪車行經臺
    南縣永康市○○路○段302號前時，見新永安有線電視股份有
    限公司（以下簡稱新永安公司）所有，原固定在水泥基座上
    之電信線路鐵箱1個（價值約新臺幣8,600元），因故傾倒在
    水泥基座旁約50公分處，竟意圖為自己不法之所有，徒手竊
    取該鐵箱，並以三輪車將之載離現場。嗣於同日早上8時17
    分許，為警在臺南縣永康市○○路○段108巷21號前當場查獲
    。
二、案經臺南縣警察局永康分局報告臺灣臺南地方法院檢察署檢
    察官偵查起訴。
    理  由
壹、程序部分：
一、按被告以外之人於審判外之陳述，雖不符刑事訴訟法第159
    條之1至第159條之4之規定，而經當事人於審判程序同意作
    為證據，法院審酌該言詞陳述或書面陳述作成時之情況，認
    為適當者，亦得為證據；又當事人、代理人或辯護人於法院
    調查證據時，知有第159條之5第1項不得為證據之情形，而
    未於言詞辯論終結前聲明異議者，視為有前項之同意，為刑
    事訴訟法第159條之5第1項、第2項所明文。又當事人、代理
    人或辯護人於調查證據時，知有刑事訴訟法第159條第1項不
    得為證據之情形，卻表示「沒有意見」等意思，而未於言詞
    辯論終結前聲明異議者，應視為已有將該等傳聞證據採為證
    據之同意，業據最高法院93年度臺上字第3533號及94年度臺
    上字第2976號等判決闡釋明確。本件公訴人、被告對於本案
    之供述及非供述證據均未表示意見及爭執，且無事證顯示係
    公務員因違法蒐證所取得之供述證據，本院審酌該等供述證
    據作成時之情況，亦認為適於作為證據，依刑事訴訟法第15
    9條之4第1款、第159條之5第1項等規定，應認為均有證據能
    力。
二、卷附刑案照片8張係以機械方式所留存之現場影像，非屬供
    述證據，核無傳聞法則之適用，且係經合法攝得，與本案事
    實具關聯性，應認具有證據能力。
貳、實體部分：
一、訊據被告邱顯鑑固坦承有於上揭時地，將電信線路鐵箱徒手
    搬運至三輪車上，並駛離現場等情，惟辯稱：伊發現鐵箱時
    ，鐵箱已經倒在路上，伊並未將鐵箱自基座上拆除，伊僅係
    將該鐵箱撿走，並非竊取，伊並無偷竊故意云云，惟查：
  (一)被告於上揭時地，以三輪車將鐵箱載離場之事實，業經被告
    供承在卷外，復有扣案之電信電路箱1個、現場照片4張在卷
    可參（見警卷第10頁、第12至13頁），此部分事實，堪信為
    真。
  (二)被告雖辯稱，該鐵箱係伊撿拾，並非竊取云云。惟按行為人
    倘因被害人對於該財物之支配力一時弛緩而乘機取得，仍應
    論以竊盜罪，此最高法院86年台上字第487號判決意旨可資
    參照。亦即刑法中竊盜罪所保護之法益乃各個人對其所管領
    動產之支配力，是所謂「竊取」行為，係指破壞原持有人對
    於財物之持有支配關係，而建立新的持有支配關係，即足當
    之。而所謂「原持有人對於財物之持有支配關係」，除動產
    尚在原持有人之占有使用中者當然屬之，倘該動產事實上並
    未完全脫離原持有人之支配管領範圍，仍在原持有人之實力
    支配下，僅原持有人對於該動產之支配管領力一時弛緩，此
    時他人乘機取得，納入自己之實力支配之下，自仍係屬將原
    持有人一時弛緩之持有支配關係加以侵害破壞後，再建立新
    的持有支配關係，仍應論以竊盜罪，蓋因原持有人之支配力
    業已遭到侵害無疑。經查，該電信線路鐵箱係新永安公司所
    有，原以螺絲安裝固定在水泥基座上，並留有一個小孔用以
    連接鐵箱內預備裝設線路之用，而該鐵箱安裝尚未達1年等
    情，業據證人即新永安公司員工喻湘怡於本院審判結證無訛
    ，復有照片2張（見警卷第15頁）在卷可稽。雖鐵箱上並未
    標示所有權人為何，然依該鐵箱註記有「電信設備、請勿攀
    登」之標示，且外觀完善，並無任何破損或看似陳舊，復傾
    倒於水泥基座旁，衡情依上開電信線路鐵箱之外觀及位置觀
    之，被告應可知悉該鐵箱屬係屬電信業者所有，縱因故傾倒
    於水泥基座旁，亦難認已經完全脫離原持有人即永安公司之
    支配管領範圍，是被告趁永安公司尚未及發現該電信線路鐵
    箱傾倒於水泥基座旁之支配管領力一時弛緩之際乘機取得，
    並以三輪車將之載離現場，並納入自己之實力支配之下，自
    屬破壞永安公司對於上開鐵箱之持有支配關係，並轉而建立
    自己新的持有支配關係，被告辯稱並無竊盜故意，顯係卸責
    之詞，不足採信。
二、核被告所為，係犯刑法第320條第1項之竊盜罪。爰審酌被告
    犯後飾詞否認竊盜犯行，未見悔意，惟念其素行尚佳，行竊
    之手段復屬平和，所竊客體亦已尋獲發還，被害人所受損害
    不大等一切情狀，量處如主文所示之刑，並諭知易科罰金之
    折算標準。
據上論斷，應依刑事訴訟法第452條、第299條第1項前段，刑法
第320條第1項、第41條第1項前段，刑法施行法第1條之1，判決
如主文。
本案經檢察官王誠到庭執行職務。
中    華    民    國    99    年    12    月    28    日
                  刑事第六庭  法  官  田幸艷
以上正本證明與原本無異。
如不服本判決應於收受本判決後10日內向本院提出上訴書狀，並
應敘述具體理由。其未敘述上訴理由者，應於上訴期間屆滿後20
日內向本院補提理由書狀（均須按他造當事人之人數附繕本）「
切勿逕送上級法院」。
                              書記官  莊文茹
中    華    民    國    99    年    12    月    28    日
附錄所犯法條
刑法第320條第1項
意圖為自己或第三人不法之所有，而竊取他人之動產者，為竊盜
罪，處5年以下有期徒刑、拘役或500元以下罰金。

司法院資訊處製作；財團法人民間司法改革基金會備份。
